【裁判字號】    97,重訴,110
【裁判日期】    970528
【裁判案由】    損害賠償
【裁判全文】
臺灣臺中地方法院民事判決             97年度重訴字第110號
原      告  甲○○
            乙○○
            丙○○
                      上一人指.
被      告  戊○○
            丁○○
上列當事人間因過失致死案件，經原告向本院刑事庭提起損害賠
償之附帶民事訴訟，案經刑事庭移送前來，本院於民國97年5月
14日言詞辯論終結，判決如下：
    主    文
被告戊○○應給付原告甲○○新臺幣壹佰參拾陸萬柒仟參佰伍拾
肆元，及自民國九十七年一月一日起至清償日止，按週年利率百
分之五計算之利息。
被告戊○○應給付原告乙○○新臺幣壹佰萬元，及自民國九十七
年一月一日起至清償日止，按週年利率百分之五計算之利息。
被告戊○○應給付原告丙○○新臺幣壹佰萬元，及自民國九十七
年一月一日起至清償日止，按週年利率百分之五計算之利息。
原告其餘之訴駁回。
訴訟費用由被告戊○○負擔八分之三，餘由原告負擔。
本判決第一項於原告甲○○以新臺幣肆拾伍萬陸仟元供擔保後，
得假執行。
本判決第二項於原告乙○○以新臺幣參拾參萬肆仟元供擔保後，
得假執行。
本判決第三項於原告丙○○以新臺幣參拾參萬肆仟元供擔保後，
得假執行。
原告其餘假執行之聲請駁回。
    事實及理由
一、原告起訴主張略以：
（一）被告戊○○因過失致死案件，業經檢察官提起公訴在案；
      被告丁○○係肇事車輛之車主，且為戊○○之丈夫，丁○○明知戊○○並無駕駛執照，竟將其所有之機車借給無駕
      駛執照之妻子，致過失撞死原告之父親即被害人許德居，
      依民法第184條規定，被告二人均應負侵權行為連帶賠償
      責任。
（二）原告甲○○所受之損害：
    1.原告甲○○為被害人許德居支付部分負擔之醫療費用共計
      新臺幣（下同）7,354元。
    2.原告甲○○支付之殯葬費包括遺體淨身費、牌位、塔位、
      禮儀社費用及雜費，合計36萬元。
    3.原告甲○○因父親不幸突然亡故，精神上痛苦萬分，又因
      家境清寒，經濟生活至為困難，辦理喪事操勞過度，致罹
      患急性左大腦梗塞並失語症，左心房血栓、左側髖關節炎
      、急性中風致重度多重障礙。原告為此哀痛逾恆，心情極
      度憂愁，目前尚無法正常作息，而被告至今仍置若罔聞，
      爰請求精神慰撫金300萬元。
（三）原告乙○○、丙○○所受損害：
      原告乙○○、丙○○二人突遭父喪之痛，乃人生至慟，而
      人之生命無法以金錢價值衡量，尤其被告至今均無悔意，
      又造成原告整個兄弟姐妹憂愁不安，精神上痛苦萬分，實
      非筆墨所能形容，爰各請求慰撫金250萬元。
（四）綜上所述，爰依侵權行為損害賠償之法律關係，提起本件
      訴訟。並聲明：求為判決，1.被告應連帶給付原告甲○○
      3,367,354元及自起訴狀繕本送達翌日起至清償日止按週
      年利率5%計算之利息；2.被告應連帶給付原告乙○○、丙○○各250萬元及自起訴狀繕本送達翌日起至清償日止按
      週年利率5%計算之利息。並均陳明願供擔保請准宣告假執
      行。
二、被告答辯略以：
（一）原告等人之請求金額過高，我們沒有辦法拿出來。戊○○
      為國小畢業，目前為家庭主婦。丁○○為國中畢業，現從
      事鐵工廠的雜工，零工一天所得1,100元，被告二人尚有
      二個小孩子要扶養。
（二）丁○○當天七點就出門上班，機車鑰匙是放在櫃子裡面，
      因為那一輛車是剛買中古車，還沒有拜拜，丁○○叫戊○○不要騎。戊○○並未告知丁○○要騎他的機車。家中有
      二輛機車，是因為一輛是戊○○的嫁妝，就是那一輛有點
      怪怪的，所以丁○○的妹妹有一輛機車要賣，所以才再買
      一輛，我們也都有限制戊○○騎車。並聲明求為判決駁回
      原告之訴及假執行之聲請。
三、法院之判斷：
（一）原告主張被告戊○○騎乘機車不慎撞及被害人許德居致死
      ，又原告甲○○為被害人許德居支出醫療及殯葬費用等事
      實，業據原告甲○○提出與所述情節相符之醫療費收據3
      紙、殯葬費收據1紙，且為被告戊○○所不爭執，復有本
      院刑事庭裁定移送本件附帶民事訴訟時一併影印刑事案件
      全卷附卷可憑；原告甲○○之主張，核與事實相符，自堪
      信為真實。
（二）按道路交通管理處罰條例21條第1款就未領有駕駛執照不
      得駕駛汽機車定有明文，而明知他人未考領機車駕駛執照
      ，任令他人騎用其所有機車以致肇事者，固堪認係違背保
      護他人之法律規定而推定有過失，惟仍應具備上開明知他
      人未考領機車駕駛執照，任令他人騎用其所有機車以致肇
      事等構成要件，始足當之。經查，被告丁○○固係被告戊○○之丈夫，且為系爭肇事車輛之車主（參本院卷附車號
      查詢重型機車車籍），然被告戊○○為成年人，具有自主
      之行動能力，而事發當日被告丁○○業已外出工作，且戊○○騎乘系爭機車並未告知丁○○等情，已據被告二人陳
      述綦詳；此外，依現有卷證資料亦查無被告丁○○任令未
      考領機車駕駛執照之被告戊○○騎用其所有機車之情形存
      在，原告等人僅以被告二人係夫妻，即推認被告丁○○有
      上開過失行為存在，尚難遽採。據上，本件被告丁○○既
      不應負共同過失侵權行為責任，則原告三人對其請求與被
      告戊○○負連帶賠償責任，即不應准許。
（三）按因故意或過失，不法侵害他人之權利者，應負損害賠償
      責任；汽車、機車或其他非依軌道行駛之動力車輛，在使
      用中加損害於他人者，駕駛人應賠償因此所生之損害；不
      法侵害他人致死者，對於支出醫療費及增加生活上需要之
      費用或殯葬費之人，亦應負損害賠償責任，被害人對於第
      三人負有法定扶養義務者，加害人對於該第三人亦應負損
      害賠償責任；又不法侵害他人致死者，被害人之父、母、
      子、女及配偶，雖非財產上之損害，亦得請求賠償相當之
      金額。民法第184條第1項前段、第191條之2前段、第192
      條第1項、第2項、第194條分別定有明文。被告戊○○因
      不法過失侵權行為致被害人許德居死亡之事實既經認定，
      自應就原告等人之損害負賠償責任。原告甲○○、乙○○
      、丙○○為被害人許德居之子女，且原告甲○○係為被害
      人許德居支出醫療費用及殯葬費之人，亦得請求賠償所支
      出之費用，原告等三人並均得請求被告賠償非財產上之損
      害。
（四）茲原告三人請求被告戊○○賠償之數額，是否應予准許，
      分述如後：
    (一)關於原告甲○○支出之醫療費用及殯葬費部分：
      原告甲○○主張其支出醫療費用及殯葬費之事實，業據提
      出醫療費用收據3紙及殯葬費收據影本1紙為證，被告戊○○對此亦表示無意見；從而，原告甲○○關於其支出之醫
      療費用及殯葬費合計367,354元之請求，即屬有據，應予
      准許。
    (二)關於精神慰撫金部分：
      原告甲○○、乙○○、丙○○主張為被害人之子女，因被
      害人死亡，分別300萬元、250萬元、250萬元等語，被告
      戊○○則抗辯原告所請求之金額過高。按慰撫金係以精神
      上所受無形之痛苦為準，請求慰藉金之賠償，其核給之標
      準，須斟酌雙方之身分、資力與加害程度及其他各種情形
      核定相當之數額。且所謂「相當」，應以實際加害情形與
      其名譽影響是否重大及被害人之身分、地位與加害人之經
      濟情況等關係定之（最高法院86年度臺上字3537號判決意
      旨參照）。本院審酌原告甲○○現年43歲，之前開計程車
      ，目前因中風、無工作，亦無任何收入；原告乙○○，現
      年47歲，高中畢業，目前為家庭主婦；原告丙○○現年38
      歲，高中畢業，目前為家庭主婦；原告三人因被告戊○○
      之侵權行為痛失至親，其等精神上所受之痛苦至深。另被
      告戊○○現年33歲，國小畢業，目前為家庭主婦；及兩造
      之財產狀況（詳如卷附稅務電子閘門財產所得調件明細表
      所示），其因疏失致原告三人再無同享天倫之日等一切情
      狀，認原告三人請求被告賠償精神慰撫金尚嫌過高，應均
      核減為1,000,000元，始屬允當。
（五）綜上所述，原告甲○○請求被告戊○○給付1,367,354 元
      ，原告乙○○得請求被告戊○○給付1,000,000元，原告
      丙○○得請求被告戊○○給付1,000,000元；及均自起訴
      狀繕本送達之翌日即97年1月1日起至清償日止按週年利率
      5%計算之遲延利息，為有理由，應予准許。原告三人其餘
      逾此部分之請求，為無理由，應予駁回。
四、本件判決之基礎已臻明確，兩造其餘之攻擊防禦方法及舉證
    ，核與判決無影響，毋庸一一論列，併此敘明。
五、原告陳明願供擔保以代釋明，聲請宣告假執行，經核無不合
    ，爰酌定相當擔保金額，予以准許。
據上論結，本件原告之訴為一部有理由，一部無理由，依民事訴
訟法第79條、第390條第2項，判決如主文。
中    華    民    國    97    年    5     月    28    日
                  民事第四庭    法  官  王鏗普
正本係照原本作成。
如對本判決上訴，須於判決送達後20日內向本院提出上訴狀。
中    華    民    國    97    年    5     月    28    日
                                書記官


司法院資訊處製作；財團法人民間司法改革基金會備份。
